【裁判字號】    97,訴,804
【裁判日期】    970826
【裁判案由】    毒品危害防制條例
【裁判全文】
臺灣士林地方法院刑事判決               97年度訴字第804號
公  訴  人  臺灣士林地方法院檢察署檢察官
被      告  甲○○
上列被告因毒品危害防制條例案件，經檢察官提起公訴（97年度
毒偵字第863 號），被告於準備程序就被訴事實為有罪之陳述，
經本院合議庭裁定由受命法官獨任依簡式審判程式審理，並判決
如下：
    主  文
甲○○施用第一級毒品，累犯，處有期徒刑壹年，扣案之第二級
毒品甲基安非他命壹包（驗餘淨重貳點陸玖公克）沒收銷燬。
    事  實
一、甲○○前因施用毒品案件，經本院裁定送觀察、勒戒，認無
    繼續施用毒品之傾向，由臺灣士林地方法院檢察署檢察官於
    民國89年2 月2 日以89年度毒偵字第212 號為不起訴處分確
    定，並於89年2 月2 日執行完畢釋放出所；又於93年間，因
    施用毒品案件，為本院於94年5 月12日以93年度訴字第403
    號判決處有期徒刑1 年4 月，經上訴，為臺灣高等法院於94
    年8 月4 日以94年度上訴字第1873號判決撤銷原判決，應執
    行有期徒刑1 年4 月確定；再於93年間，因竊盜等罪，為本
    院93年度訴字第252 號判決應執行有期徒刑2 年4 月後，經
    上訴，為臺灣高等法院於93年8 月26日以93年度上訴字第19
    77號判決應執行有期徒刑2 年確定，上開案件接續執行，縮
    短刑期於96年9 月27日執行期滿，惟先於95年10月25日假釋
    出監；假釋期間復因毒品案件，經本院以96年度易字第383
    號判決處有期徒刑4 月，後經減刑為有期徒刑2 月，於96年
    12月18日縮刑期滿執行完畢。而前開保護管束亦遭撤銷，且
    經臺灣高等法院以96年度聲減字4954號裁定減刑為有期徒刑
    1 年8 月確定。期間再因施用毒品案件，為本院以96年度易
    字第1289號判決處有期徒刑8 月確定，復因施用毒品案件，
    為本院以96年度易字第2441號判決處有期徒刑4 、5 月，應
    執行有期徒刑6 月。詎猶不知悛悔，基於施用第一級毒品海
    洛因及第二級毒品甲基安非他命之犯意，於97年3 月31日中
    午時，在台北縣三芝鄉土地公坑73之26號居所處，以將海洛
    因、甲基安非他命一起置於玻璃球內燒烤吸食所生煙霧之方
    式，施用第一級毒品海洛因及第二級毒品甲基安非他命。嗣
    於同日下午4 時許，在臺北市○○區○○街174 巷口處為警
    攔檢查獲，並當場扣得第二級毒品甲基安非他命1 包（淨重
    2.70公克、驗餘淨重2.69公克），而悉上情。
二、案經臺北市政府警察局北投分局報告臺灣士林地方法院檢察
    署檢察官偵查起訴。
    理  由
一、本件被告甲○○所犯非死刑、無期徒刑或最輕本刑有期徒刑
    3 年以上之罪，亦非高等法院管轄第一審案件，且於準備程
    序進行中，被告先就被訴事實為有罪之陳述，經告知被告簡
    式審判程式之旨，並聽取檢察官、被告之意見後，本院合議
    庭裁定由受命法官進行簡式審判程式，是本件之證據調查，
    依刑事訴訟法第273條之2規定，不受同法第159條第1項、第
    161條之2、第161條之3、第163條之1及第164條至第170條規
    定之限制，合先敘明。
二、上揭同時施用第一級毒品海洛因及第二級毒品甲基安非他命
    之事實，業經被告於本院審理時坦承不諱（見本院97年8 月
    15日審判筆錄），又被告為警查獲時（即97年3 月31日）所
    採尿液，經送臺灣尖端先進生技醫藥股份有限公司以酵素免
    疫分析法初驗，再以氣相層析質譜儀複驗後，證實呈安非他
    命、甲基安非他命、嗎啡、可待因陽性反應，有該公司97年
    4 月9 日實驗室檢體編號AC33421 號濫用藥物檢驗報告1 紙
    （見偵查卷第60頁）在卷可稽，另員警在被告身上查扣之白
    色晶體1 包（淨重2.7 公克，驗餘淨重2.69公克）經送臺北
    市政府警察局鑑驗結果，含第二級毒品甲基安非他命成分，
    亦有該局97年4 月9 日北市鑑毒字第10 4號鑑驗通知書1 紙
    在卷可憑（見偵查卷第55頁），復有扣案之甲基安非他命1
    包可資佐證，足徵被告混合施用第一級毒品及第二級毒品之
    自白與事實相符。又查施用甲基安非他命之代謝最先是去N-
    甲基（N-demeth ylation）形成安非他命，而施用甲基安非
    他命後，在正常尿液PH值情況下，24小時內，有43％服用劑
    量以甲基安非他命原態排出；另施用安非他命後24小時內，
    有30％以安非他命原態排出，20％經去氨基作用及氧化作用
    形成苯甲酸，2 ％經反應形成Norephed rine （參照行政院
    衛生署出版「物質濫用」、「常見濫用藥物檢驗方法彙編」
    所載）。而施用安非他命後，其尿液不致檢出甲基安非他命
    陽性反應，而施用甲基安非他命後，其尿液可檢出甲基安非
    他命和其代謝物安非他命成分，有行政院衛生署管製藥品管
    理局93年11月2 日管檢字第0930010499號函可按，是尿液經
    檢驗出甲基安非他命陽性反應，係被告施用甲基安非他命後
    以甲基安非他命原態排出者；而檢驗出安非他命陽性部分，
    乃施用甲基安非他命、安非他命均可檢驗出安非他命陽性反
    應。本件被告之尿液經檢驗結果，呈甲基安非他命陽性反應
    ，足以認定被告係施用甲基安非他命，而非安非他命，起訴
    書記載被告係施用安非他命，容有誤會。按毒品有煙吸、注
    射或口服等不同施用方式，其施用方式及用藥組合，並無固
    定模式，不同吸毒族群及不同毒品種類，可能有不同之施用
    方式及組合，且確有將海洛因及甲基安非他命混用之案例，
    有行政院衛生署管製藥品管理局94年3 月22日管檢字第094
    0002773 號函可參。是被告供稱其於上揭時地將海洛因及甲
    基安非他命混合燒烤吸食煙霧而同時施用，應屬非虛。本件
    事證明確，被告施用第一級毒品及第二級毒品之犯行堪可認
    定，應依法論科。
三、按92年7 月9 日新修正之毒品危害防制條例刪除2 犯及3 犯
    之規定，一改修法前繁雜之處遇程序，僅將施用毒品者簡化
    區分為初犯、再犯，並認施用毒品者係屬病患性犯人，以觀
    察、勒戒戒除其身癮，並以強制戒治去除其心癮。經觀察、
    勒戒或強制戒治執行完畢釋放後，若係5 年後再犯該條例第
    10條施用毒品罪者，與同條例第20條第1 項、第2 項關於「
    初犯」之處理方式相同，檢察官應先聲請法院裁定令被告入
    勒戒處所觀察、勒戒，並視有無繼續施用毒品傾向，決定應
    予釋放、為不起訴之處分，或應聲請法院裁定令入勒戒處所
    強制戒治；若係5 年內「再犯」同條例第10條施用毒品罪者
    ，依同條例第23條第2 項規定，檢察官則應依法追訴。觀諸
    該條例第20條第3 項之修正理由：「觀察、勒戒或強制戒治
    5 年後再犯者，顯見前所實施之觀察、勒戒或強制戒治已足
    以遮斷其施用毒品之癮，為期自新及協助其戒除毒癮，對此
    5 年後再犯者，爰明定仍適用初犯之規定，先經觀察、勒戒
    、強制戒治之程序。」及同條例第23條第2 項之修正理由：
    「為配合簡化施用毒品犯之刑事處遇程序，並鑑於經觀察、
    勒戒或強制戒治執行完畢釋放後5 年內再犯者，其再犯率甚
    高，原據以實施之觀察、勒戒及強制戒治既已無法收其實效
    ，自應施以刑事處遇。」顯然如施用毒品者係前經觀察、勒
    戒或強制戒治等治療程序執行完畢5 年後，始再施用毒品之
    「初犯」，因前所執行之觀察、勒戒或強制戒治已足收戒除
    毒癮之效，自應重新執行觀察、勒戒或強制戒治等治療程序
    ，並於治療程序執行完畢後，由檢察官為不起訴處分，毋庸
    對之追訴處罰；反之，在「再犯」之情形，因其先前所為治
    療程序顯未能收戒斷毒癮之效，且考量施用毒品者之再犯率
    偏高，乃簡化其刑事處遇程序，而逕予追訴處罰，不再施以
    治療程序。參酌上開立法理由，修正毒品危害防制條例就施
    用毒品者，祇於「初犯」及「5 年後再犯」2 種情形，有其
    追訴條件之限制，即須於初犯經觀察、勒戒或強制戒治釋放
    後，5 年內均無施用毒品之行為，始能認其前所實施之觀察
    、勒戒或強制戒治已足遮斷毒癮，而得於5 年後再犯時，再
    予適用初犯之規定，重行觀察、勒戒等程序。倘5 年內已經
    再犯，被依法追訴處罰，縱其第3 次（或第3 次以上）施用
    毒品之時間在初犯釋放5 年以後，即與「5 年後再犯」之情
    形有別，且因已於「5 年內再犯」，顯見其再犯率甚高，原
    實施觀察、勒戒或強制戒治，已無法收其實效，而無5 年戒
    斷期之存在，自無再經觀察、勒戒及強制戒治之必要，即應
    依該條例第10條處罰，始符新法修正之本旨（最高法院95年
    度第7 次刑事庭決議、最高法院95年度臺非字第59號、第65
    號判決意旨可資參照）。經查，被告前因施用毒品案件，經
    本院裁定送觀察、勒戒，認無繼續施用毒品之傾向，由臺灣
    士林地方法院檢察署檢察官於89年2 月2 日以89年度毒偵字
    第212 號為不起訴處分確定，並於89年2 月2 日執行完畢釋
    放出所；又於93年間，因施用毒品案件，為本院於94年5 月
    12日以93年度訴字第403 號判決處有期徒刑1 年4 月，經上
    訴，為臺灣高等法院於94年8 月4 日以94年度上訴字第1873
    號判決撤銷原判決，應執行有期徒刑1 年4 月確定；95年間
    復因毒品案件，經本院以96年度易字第383 號判決處有期徒
    刑4 月，經減刑為有期徒刑2 月，於96年12月18日縮刑期滿
    執行完畢；96年間再因毒品案件，經本院以96年度易字第24
    41號判處4 、5 月，應執行有期徒刑6 月等情，此有臺灣高
    等法院被告前案紀錄表、刑案資料查詢紀錄表、全國施用毒
    品案件紀錄表及矯正簡表各1 份在卷可佐，是被告於89年2
    月2 日經觀察、勒戒執行完畢後5 年內，又分別於93、95年
    間再因施用毒品經判處罪刑確定，復犯本案，甚為明確。衡
    諸首揭說明，本案被告犯行既非初犯，亦非毒品危害防制條
    例第20條第3 項所指「5 年後再犯」之情形，即應依法訴追
    審理。從而，本案事證明確，被告犯行洵堪認定，應依法論
    科。
四、核被告所為，係犯毒品危害防制條例第10條第1項、第2項之
    施用第一級毒品及第二級毒品罪。其施用前持有第一級毒品
    海洛因、第二級毒品甲基安非他命之低度行為，各為施用之
    高度行為所吸收，均不另論罪。又被告係將第一級毒品海洛
    因及第二級毒品甲基安非他命混合後同時施用，業據認定如
    前，核其係以1 行為觸犯施用第一級毒品罪及施用第二級毒
    品罪，為想像競合犯，應依刑法第55條之規定，從一重論以
    施用第一級毒品罪。公訴意旨認被告所犯上開2 罪應予分論
    併罰，顯有誤會。被告有事實欄所載前案犯罪科刑並執行完
    畢之情形，有臺灣高等法院被告全國前案紀錄表1 份在卷可
    查，其受有期徒刑執行完畢後5 年內，故意再犯有期徒刑以
    上之本罪，為累犯，應依刑法第47條第1 項之規定加重其刑
    。爰審酌被告前曾有施用毒品之犯行，經觀察、勒戒及判刑
    後，仍未戒除惡習而繼續施用，並考量其生活狀況、智識程
    度，施用毒品之次數，暨犯罪後坦承犯行等一切情狀，量處
    如主文所示之刑。
五、扣案之第二級毒品甲基安非他命1 小包（驗餘淨重2.69公克
    ）為違禁物，應依毒品危害防制條例第18前段規定，不問屬
    於犯人與否，沒收銷燬之。
據上論斷，應依刑事訴訟法第273 條之1 第1 項、第299 條第1
項前段，毒品危害防制條例第10條第1 項、第2 項、第18條前段
，刑法第11條前段、第47條第1 項、第55條，判決如主文。
本案經檢察官余秉甄到庭執行職務。
中    華    民    國    97    年    8     月    26    日
                  刑事第六庭法  官  許永煌
以上正本證明與原本無異。
如不服本判決，應於判決送達後10日內向本院提出上訴書狀，其
未敘述上訴之理由者，並得於提起上訴後20日內向本院補提理由
書（均須按他造當事人之人數附繕本）。
                            書記官  陳淑琪
中    華    民    國    97    年    8     月    26    日
附錄本案論罪科刑法條之依據：
毒品危害防制條例第10條
施用第一級毒品者，處6 月以上5 年以下有期徒刑。
施用第二級毒品者，處3 年以下有期徒刑。


司法院資訊處製作；財團法人民間司法改革基金會備份。
